臺灣高等法院刑事判決
109年度上訴字第2939號
上  訴  人    臺灣基隆地方檢察署檢察官
被      告    吳俊儒  


上列上訴人因被告違反洗錢防制法等案件，不服臺灣基隆地方法
院一０九年度金訴字第五一號，中華民國一０九年四月廿九日第一
審判決（起訴案號：臺灣基隆地方檢察署一０九年度偵字第九九
八號），提起上訴，本院判決如下：
    主  文
上訴駁回。                                              
    事實及理由
一、經本院審理結果，認第一審以被告吳俊儒幫助犯刑法第三百
    三十九條第一項之詐欺取財罪，判處有期徒刑三月，並諭知
    易科罰金之折算標準，認事用法及量刑均無不當。另對檢察
    官起訴被告係想像競合同時犯洗錢防制法第十四條第一項之
    洗錢罪之部分，不另為無罪諭知，亦無違誤，均應予維持，
    並引用第一審判決書記載之事實、證據及理由（如附件）。
二、檢察官上訴意旨略以：本件原審判決既認定被告主觀上具有
    「可預見將金融機構帳戶係個人理財之重要工具，將之交予
    不相識之人，可能供他人收領詐騙款項之用，仍基於幫助詐
    欺之不確定犯意」，而輕率提供其個人金融帳戶存摺、金融
    卡及密碼予詐騙集團成員使用，則其亦應可預見詐騙集團可
    藉由其帳戶掩飾、隱匿詐欺取財犯罪所得之本質、來源、去
    向、所在或所有權，致使被害人及警方追查無門，並阻撓偵
    查。是堪認被告於提供帳戶之際應確有洗錢行為之不確定故
    意。原審判決漏未審酌及此，難認妥適，請將原判決撤銷，
    更為適當合法之判決云云。
三、按洗錢行為之防制，旨在避免追訴、處罰而使其所得財物或
    利益之來源合法化。是否為洗錢行為，自應就犯罪全部過程
    加以觀察，包括有無因而使重大犯罪所得之財物或財產上利
    益之性質、來源、所在地、所有權或其他權利改變，因而妨
    礙重大犯罪之追查或處罰，或有無阻撓或危及對重大犯罪所
    得之財物或財產上利益來源追查或處罰之行為在內。若非先
    有犯罪所得或利益，再加以掩飾或隱匿，而係取得犯罪所得
    或利益之犯罪手段，或並未合法化犯罪所得或利益之來源，
    而能一目了然來源之不法性，或作直接使用或消費之處分行
    為，自非洗錢防制法所規範之洗錢行為（最高法院一０六年
    度台上字第二六九號判決意旨參照）。
四、查被告雖出租其帳戶予真實姓名年籍不詳之詐騙集團成員，
    致被害人遭詐欺集團詐得款項一情，然核此屬詐欺集團之犯
    罪手段，本案科以被告刑責，係基其有容任他人使用其帳戶
    為詐欺取財工具之不確定故意，惟無證據足認被告出售帳戶
    係為掩飾或隱匿他人特定犯罪所得財物或利益之性質、來源
    、所在地、所有權或其他權利改變，且非先有犯罪所得或利
    益，再加以掩飾或隱匿，既未合法化犯罪所得之來源，仍可
    一目了然來源之不法性，當無再適用洗錢防制法予以論罪之
    餘地。被告辯稱：其因祖父過世急需用錢，上網見徵才聯絡
    ，方出租帳戶，其不懂法律等語，尚難遽認其有洗錢之認識
    或未必故意。公訴意旨復未能提出其他積極證據以資證明被
    告涉犯所指之洗錢防制法犯行，是自難以洗錢防制法第二條
    第一款、第二款及第十四條第一項之規定相繩。
五、綜上，原判決業於理由詳載被告出租其帳戶，使不詳詐欺集
    團利用其提供之帳戶要求被害人直接匯入該帳戶之行為，不
    該當洗錢行為，而不另為無罪之諭知，惟檢察官猶執前詞上
    訴指摘，乃無理由，應予駁回。
六、據上論斷，應依刑事訴訟法第三百六十八條、第三百七十三
    條，判決如主文。
本案經檢察官林秀敏到庭執行職務。
中　　華　　民　　國　一０九　年　  九　　月　 三十 　日
　　　　　　　　　刑事第四庭審判長法　官  陳筱珮
　　　　　　　　　　　　　　　　  法　官  羅郁婷
　　　　　　　　　　　　　　　　　法  官  陳玉雲
以上正本證明與原本無異。
被告不得上訴。
檢察官如不服本判決，應於收受送達後20日內向本院提出上訴書
狀，惟須受刑事妥速審判法第9條限制。其未敘述上訴之理由者
，並得於提起上訴後20日內向本院補提理由書(均須按他造當事
人之人數附繕本)「切勿逕送上級法院」。
刑事妥速審判法第9條：
除前條情形外，第二審法院維持第一審所為無罪判決，提起上訴
之理由，以下列事項為限：
一、判決所適用之法令牴觸憲法。
二、判決違背司法院解釋。
三、判決違背判例。
刑事訴訟法第377 條至第379 條、第393 條第1 款之規定，於前
項案件之審理，不適用之。
                                  書記官  蔡麗春
中　　華　　民　　國　一０九　年　  九　　月　 三十 　日
附錄：本案論罪科刑法條全文
中華民國刑法第339條
（普通詐欺罪）
意圖為自己或第三人不法之所有，以詐術使人將本人或第三人之
物交付者，處5 年以下有期徒刑、拘役或科或併科50萬元以下罰
金。
以前項方法得財產上不法之利益或使第三人得之者，亦同。
前二項之未遂犯罰之。